【裁判字號】    95,訴,497
【裁判日期】    951005
【裁判案由】    損害賠償
【裁判全文】
臺灣板橋地方法院民事判決               95年度訴字第497號
原      告  乙○○
訴訟代理人  蕭介生律師
被      告  甲○○
            丙○○
上列當事人間請求損害賠償事件，經本院於民國95年9 月21日言
詞辯論終結，判決如下：
    主  文
原告之訴及假執行之聲請均駁回。
訴訟費用由原告負擔。
    事實及理由
一、程序方面：本件被告未於最後言詞辯論期日到場，核無民事
    訴訟法第386 條各款所列情形，爰依原告聲請，由其一造辯
    論而為判決。
二、原告主張：
  (一)被告甲○○從事汽車買賣業，明知被告丙○○並無車號8T-4
    270 號法拉利廠牌車輛（下稱系爭法拉利車輛）所有權之證
    件（登記名義人為訴外人龔明宗），無法辦理買賣車輛過戶
    ，竟於民國（下同）92年7 月間，向原告收取新台幣（下同
    ）100 萬元作為向被告丙○○購買上開車輛之定金。嗣被告
    甲○○另與被告丙○○訂立契約交原告，約定：「甲方（被
    告丙○○，下同）應於92年9 月26日將8T-4270 號跑車法拉
    利F355過戶給乙方（即被告甲○○，下同）或將220 萬元交
    於乙方，乙方於92年9 月17日起保管該車輛，乙方應負責此
    車安全維護，…」字樣。原告為購買系爭車輛，將所有本田
    廠牌、車號ZF-8988 號小客車乙輛（下稱本田車輛）以120
    萬元過戶予被告丙○○充當價金，連同上開交付予被告甲○
    ○之定金100 萬元，共計付清220 萬元價金。惟系爭法拉利
    車輛並非登記為被告丙○○所有，尤以被告丙○○將系爭車
    輛一物二賣，重複獲利，當被告甲○○交付100 萬元定金及
    原告所有上開本田車輛抵充價金120 萬元予被告丙○○後，
    被告甲○○雖交付系爭法拉利車輛予原告，為遭訴外人億通
    當鋪負責人陳玉美以系爭法拉利車輛已典當及出售予億通當
    鋪為由予以取回，原告買車支付鉅款又遭億通當鋪負責人陳
    玉美提出刑事詐欺告訴，幸經台灣高雄地方法院檢察署檢察
    官查明予以原告不起訴處分（該署93年度偵緝字第1861號不
    起訴處分書），至此原告始知被告2 人互為勾串共同侵權行
    為。原告已支付220 萬元價金，扣除億通當鋪給付原告65萬
    元，再扣除被告丙○○事後給付原告2 期計10萬元和解金，
    原告尚受有145 萬元損害，爰依共同侵權行為法律關係，請
    求被告連帶給付原告145 萬元。
  (二)原告與被告丙○○於94年3 月25日之前，雖已口頭方式達成
    和解契約，雙方同意和解金額為190 萬元，並約定給付方式
    為被告丙○○應按月支付原告5 萬元。惟被告丙○○僅支付
    兩期和解金額計10萬元後，即未繼續依約履行和解契約。然
    解除契約或終止契約，不影響損害賠償請求權，原告主張被
    告二人自始至終均為詐欺之共同侵權行為等語。
  (三)聲明請求：被告應連帶給付原告145 萬元及自起訴狀繕本送
    達翌日起至清償日止，按年息5%計算之利息。
二、被告丙○○未於言詞辯論期日到場，亦未提出準備書狀作何
    聲明或陳述。
三、被告甲○○雖未於最後言詞辯論期日到場，惟據其以前所提
    書狀及陳述則以：
  (一)被告甲○○於92年間方剛開始從事中古汽車買賣業務，經驗
    不足，因工作緣故認識訴外人王志傑。92年7 月間，王志傑
    得知被告丙○○有系爭法拉利車輛欲出售，遂將此訊息告知
    被告甲○○，於此事件之前，被告甲○○與被告丙○○素未
    謀面，原告指稱被告甲○○明知被告丙○○非系爭法拉利車
    輛所有權人，竟幫被告丙○○以汽車所有權人身分與原告訂
    立買賣契約云云，並非事實。
  (二)原告所支付之100 萬元定金，係由原告先將該款匯入訴外人
    王志傑之中國信託商業銀行高雄新興分行帳戶內，再由王志
    傑會同被告甲○○將該100 萬元提領出，隨即於億通當舖內
    ，依出賣人即被告丙○○之指示，將100 萬元現金交付予億
    通當鋪負責人陳玉美，並同時與被告丙○○於該當鋪內訂立
    系爭法拉利車輛之汽車買賣合約。被告甲○○自始至終均未
    經手上開100 萬元，乃係因92年9 月間被告甲○○將系爭法
    拉利車輛交予原告時，原告稱因其家人要求須有收據，故請
    求被告甲○○簽具收據，被告甲○○應原告之要求，方事後
    補簽證明書予原告，惟被告甲○○確未收受上開100 萬元定
    金。且被告甲○○已將系爭法拉利車輛交付原告使用，原告
    嗣後亦將系爭法拉利車輛轉售予台北德總車行，本件汽車仲
    介中被告甲○○未獲有任何利益，原告竟請求被告甲○○負
    損害賠償之責，實有欠公允等語，資為抗辯。
  (三)答辯聲明：駁回原告之訴及假執行之聲請；如受不利判決，
    願供擔保請准宣告免為假執行。
四、兩造不爭執事項：
  (一)系爭法拉利車輛之原所有權人龔明宗於92年7 月21日以1,58
    7,000 元價格出售予被告丙○○，並交付該車輛予被告丙○
    ○，惟彼等間並未向汽車監理機關辦妥過戶移轉登記手續。
  (二)92年7 月間，被告甲○○自訴外人王志傑（於高雄地區從事
    中古汽車買賣業）處得知被告丙○○欲出售系爭法拉利車輛
    ，告知原告。原告擬購買系爭法拉利車輛，乃同意將其所有
    本田車輛以120 萬元出售予王志傑，並將該120 萬元抵充購
    買系爭法拉利車輛之價金，另再由原告交付定金100 萬元，
    共支付220 萬元價金完畢。
  (三)被告丙○○於92年9 月間，將系爭法拉利車輛以200 萬元為
    代價，典當予億通當鋪，嗣因需款，復將系爭法拉利車輛出
    售予億通當鋪，億通當鋪並會同被告丙○○於92年9 月17日
    辦妥系爭法拉利車輛之過戶登記。然被告丙○○復於同日（
    92年9 月17日）與被告甲○○簽立系爭法拉利車輛之汽車買
    賣合約書，將系爭法拉利車輛出售予被告甲○○，並於92年
    9 月19日，偕同被告甲○○至位於高雄之「騰德汽車保養場
    」內，將系爭法拉利車輛交付被告甲○○開走，被告甲○○
    隨即於同日將系爭法拉利車輛於高雄交付原告。億通當鋪嗣
    後得知系爭法拉利車輛遭被告丙○○駛離騰德汽車保養場後
    ，遂於92年11月26日對被告丙○○提出刑事詐欺告訴（台灣
    高雄地方法院檢察署93偵字第5412號、93偵緝字第1188號、
    94 調 偵字第134 號偵查案件），經該署檢察官以竊盜罪嫌
    對原告簽分偵查案件（該署93偵字第10010 號、93偵緝字第
    1861 號 偵查案件），其後原告經該署檢察官於93年12月20
    日以罪嫌不足為由予以不起訴處分（93偵緝字第1861號不起
    訴處分書）、被告丙○○則經該署檢察官於94年3 月20日以
    輕微案件及已和解為由，予以職權不起訴處分（94調偵字第
    134 號不起訴處分書）。有上開偵查案卷及不起訴處分書可
    稽。
  (四)被告丙○○於上開偵查案件中之93年11月15日，與億通當鋪
    負責人陳玉美以165 萬元達成和解，並有和解書附於上開93
    偵緝字第1861號偵查案卷內足憑。
  (五)原告與被告丙○○於94年3 月25日之前，已以口頭方式達成
    和解契約，和解金額為190 萬元，約定給付方式為被告丙○
    ○應按月給付原告5 萬元。惟被告丙○○僅支付兩期和解金
    額計10萬元後，即未繼續履行和解契約。此為原告所自認（
    見本院95年8 月17日言詞辯論筆錄），復有高雄地檢署94調
    偵字第134 號偵查案件之94年3 月25日訊問筆錄足考。
  (六)被告甲○○對於簽立100 萬元定金之證明書，形式真正不爭
    執。
五、原告主張被告甲○○明知被告丙○○並無系爭法拉利車輛所
    有權之證件，無法辦理買賣車輛過戶，竟向原告收取100 萬
    元作為向被告丙○○購買上開車輛之定金，及原告以己有之
    本田車輛以120 萬元售予訴外人王志傑，並以該價金抵充購
    買系爭法拉利車輛之價款，惟其後竟無法辦理過戶登記，且
    被告甲○○所交付之系爭法拉利車輛其後復遭訴外人億通當
    鋪取回，原告已交付系爭法拉利車輛全部價款卻未能取得該
    車之占有及所有權，致原告受有損害，始知被告甲○○、丙
    ○○2 人係共同詐騙原告，爰本於共同侵權行為法律關係，
    請求被告連帶賠償等語，被告甲○○否認有何與被告丙○○
    共同侵權行為之情，並以上詞為辯。經查，本件係因被告丙
    ○○意圖為自己不法之所有，欲一物二賣以雙重獲利，而將
    登記在龔明宗名下之系爭法拉利車輛，先於92年7 月14日以
    220 萬元，透過被告甲○○及訴外人王志傑之仲介，將系爭
    法拉利車輛出售予原告，待取得原告所支付之100 萬元定金
    及本田車輛後，即向受原告委託之被告甲○○及王志傑2 人
    佯稱系爭法拉利車輛曾向億通當鋪（由陳玉美獨資經營）借
    款，要等億通當鋪開立流當證明，故暫時不能立刻過戶等語
    ，是原告遂在王志傑與被告甲○○轉告後，誤以為非有流當
    證明否則無法過戶，而同意先將該跑車駛往丙○○指定之高
    雄市○○區○○路47之1 號「騰德汽車保養廠」內維修、整
    理。丙○○則趁此空檔，以先前交易告吹為由，通知億通當
    舖之汽車估價師楊振村至「騰德汽車保養廠」看車，進而於
    同年9 月17日將系爭法拉利車輛以220 萬元售予億通當舖，
    並辦理過戶完畢，被告丙○○遂於億通當舖將車款償付完畢
    後，要求原告於當月19日至上址將該跑車開走，告以因當舖
    會派人來找麻煩等語，被告甲○○即會同被告丙○○於當日
    將系爭法拉利車輛自上開保養廠駛走後，被告甲○○旋於當
    日將系爭法拉利車輛交付原告。嗣因楊振村於92年11月間前
    去「騰德汽車保養廠」取車時，發現系爭法拉利車輛已遭原
    告派人駛走，報警處理，始查知上情，致原告與億通當鋪陳
    玉美均因而受有財產上之損害等事實，業據被告丙○○於上
    開偵查案件中供承已明，並有證人龔明宗、王志傑、楊振村
    分別於上開偵查案件中證述屬實，暨過戶契約書、中國信託
    商業銀行函附匯款紀錄、監理登記資料附於上開偵查案卷內
    足徵，業據本院調取台灣高雄地方法院檢察署93偵字第5412
    號、93偵緝字第1188號、94調偵字第134 號、93偵字第1001
    0 號、93偵緝字第1861號偵查案卷查閱屬實，而被告丙○○
    並經該署檢察官以輕微案件、且已和解為由，予以不起訴處
    分在案，有該署94年度調偵字第134 號不起訴處分書可稽。
    準此，被告丙○○既先將系爭法拉利車輛出售予原告（由被
    告甲○○代為仲介），其後才再出售予億通當鋪，則尚難認
    為被告甲○○於受原告之託處理買受系爭法拉利車輛之時，
    有何明知被告丙○○無法辦理過戶登記及一物二賣之情形，
    而有故意或過失不法侵害原告權利之情事。因此，原告該部
    分對被告甲○○之主張，尚非足採。
六、另原告主張被告丙○○不法侵害其權利，致其受有損害，依
    侵權行為法律關係，請求被告丙○○賠償等語。惟按和解有
    使當事人所拋棄之權利消滅及使當事人取得和解契約所訂明
    權利之效力，民法第737 條定有明文。本件原告與被告丙○
    ○業於94年3 月25日之前，已以口頭方式達成和解契約，和
    解金額為190 萬元，約定給付方式為被告丙○○按月給付原
    告5 萬元，惟被告丙○○僅支付兩期和解金額計10萬元後，
    即未依約履行和解契約等事實，為原告所自認（見本院95年
    8 月17日言詞辯論筆錄），復有高雄地檢署94調偵字第134
    號偵查案件之94年3 月25日訊問筆錄足考。則揆諸上揭規定
    ，原告僅得依和解契約法律關係，請求被告丙○○履行和解
    契約，不得再依侵權行為損害賠償請求權為對被告丙○○請
    求，故原告該部分主張，並非足取。至於原告雖稱：因被告
    丙○○同意向原告買回系爭法拉利車輛，故雙方和解契約已
    為解除，而解除權或終止權之行使，不妨礙損害賠償之請求
    （參民法第260 條、第263 條）等語，惟查，原告與被告丙
    ○○間之和解契約，約成立於94年2 、3 月間左右，此有高
    雄地檢署94調偵字第134 號偵查案件之94年3 月25日訊問筆
    錄足考，然原告所稱被告丙○○同意向原告買回系爭法拉利
    車輛之時間，則係92年9 月16日，此有原告所提其與被告丙
    ○○間之汽車買賣合約書影本1 件足憑（見原證二，本院審
    理卷第7 頁），是原告與被告丙○○雙方所簽汽車買賣合約
    書之日期係在雙方成立和解契約之1 年餘以前，顯無可能如
    原告所稱上開汽車買賣合約書係為解除雙方間之和解契約云
    云，故原告此部分主張，亦非可採。
七、綜上所述，原告本於共同侵權行為法律關係，請求被告甲○
    ○、丙○○連帶給付原告145 萬元及自起訴狀繕本送達翌日
    起之法定遲延利息，非有理由，應予駁回。原告之訴既經駁
    回，其假執行之聲請失所附麗，併駁回之。
八、本件事證已臻明確，兩造其餘攻擊防禦方法及所提證據，經
    審酌後認與本院判決結果不生影響，爰不一一論述，附此敘
    明。
九、結論：原告之訴為無理由，依民事訴訟法第385 條第1 項前
    段、第78條，判決如主文。
中    華    民    國    95    年    10    月    5     日
                  民事第一庭    法  官  陳翠琪
以上正本係照原本作成
如對本判決上訴，須於判決送達後20日內向本院提出上訴狀
中    華    民    國    95    年    10    月    11    日
                                書記官  李瑞芝


司法院資訊處製作；財團法人民間司法改革基金會備份。
